【裁判字號】    91,竹簡,605
【裁判日期】    920711
【裁判案由】    返還消費借貸款
【裁判全文】
臺灣新竹地方法院民事判決  九十一年度竹簡字第六○五號
    原      告  新竹國際商業銀行股份有限公司
    法定代理人  庚○○
    訴訟代理人  丁○○
                卯○○
    送達代收人  己○○
    被      告  丙○
                辛○○
                癸○○
                子○○
                丑○○
                壬○○
                寅○○
                戊○○
    訴訟代理人  甲○○
    被      告  乙○○
                            .
右當事人間請求返還消費借貸款事件，本院判決如左：
    主      文
被告應連帶給付原告新台幣貳拾貳萬零柒佰壹拾肆元，及自民國九十年五月十九日起
至清償日止，按年息百分之十二計算之利息，暨自民國九十年五月十九日起至清償日
止，逾期六個月以內者，按上開利率百分之十，超過六個月以上者，按上開利率百分
之二十計算之違約金。
訴訟費用由被告連帶負擔。
    事      實
甲、原告方面：
一、聲明：如主文所示。
二、陳述：
（一）緣訴外人沈來成於民國（下同）八十六年十二月十八日邀同訴外人沈金水為連
      帶保證人，向原告借款新台幣（下同）一百二十萬元，約定借款期間自八十六
      年十二月十八日起至九十年十二月十八日止，借款人應按期於每月十八日繳納
      本息一次，利息按年利率百分十二計算，採固定利率，借款人如未依約繳付本
      息，視為全部到期，應將所欠借款一次清償，並自遲延之日起，逾期六個月以
      內者，另按上開利率百分之十加付違約金，逾期超過六個月以上者，另按上開
      利率百分之二十加付違約金。
（二）茲查連帶保證人即訴外人沈金水於八十八年二月二十日死亡，且其配偶沈周崑
      鸞、養女蔡沈炭、長女彭沈敏、四女沈滿、三子沈錦來分別於七十七年三月二
      十八日、九十年五月十三日、六十年二月二十七日、四十六年六月十日、五十
      四年十一月六日死亡，法定繼承人為被告乙○○、丙○、辛○○、癸○○、子
      ○○、丑○○、壬○○、寅○○、戊○○及訴外人呂沈釵、沈來成，因原告對
      訴外人呂沈釵、沈來成已獲有本院八十九年促字第六四六五號支付命令及確定
      證明書，故本件被告等九人依民法第一千一百五十三條規定對於被繼承人沈金
      水之保證債務負連帶清償責任。
（三）經原告將訴外人沈來成提供之不動產提出拍賣之聲請，並經本院民事執行處以
      八十九年執字第四九一九號強制執行分配後，計仍尚欠本金二十二萬零七百十
      四元，及如主文所示之利息、違約金未獲清償，但屢經催討，仍置之不理，為
      此爰依消費借貸、連帶保證、繼承等法律關係，訴請被告連帶給付如主文所示
      之本金及利息、違約金。
三、證據：提出借據、繼承系統表、戶籍謄本、本院民事執行處強制執行金額計算書
    分配表（以上均為影本）各一份為證，並聲請訊問證人林建良。
乙、被告方面：
壹、被告乙○○經合法通知，未於言詞辯論期日到場，亦未提出書狀作何聲明或陳述
    。
貳、其餘被告部分：
一、聲明：原告之訴駁回。
二、陳述：
    否認借據之真正，被繼承人沈金水對保當時住安養院，患有老年癡呆症而無意識
    能力，且本件借據沈金水並未親自簽名，其上之指紋亦否認係沈金水之指紋等語
    。
丙、本院依職權調閱本院九十一年度訴字第七一八號、九十一年度訴字第七一四號、
    八十九年度促字第六四六六號民事卷、八十九年度執字第四九一九號民事執行卷
    。
    理      由
甲、程序部分：
    被告乙○○未於言詞辯論期日到場，其餘被告未於最後言詞辯論期日到場，均查
    無民事訴訟法第三百八十六條所列各款情形，依原告聲請，由其一造辯論而為判
    決。
乙、得心證理由：
一、原告主張訴外人沈來成於八十六年十二月十八日邀同訴外人沈金水為連帶保證人
    ，向原告借款一百二十萬元，約定借款期間自八十六年十二月十八日起至九十年
    十二月十八日止，借款人應按期於每月十八日繳納本息一次，利息按年利率百分
    十二計算，採固定利率，借款人如未依約繳付本息，視為全部到期，應將所欠借
    款一次清償，並自遲延之日起，逾期六個月以內者，另按上開利率百分之十加付
    違約金，逾期超過六個月以上者，另按上開利率百分之二十加付違約金，而連帶
    保證人即訴外人沈金水於八十八年二月二十日死亡，被告等為其法定繼承人，依
    法應繼承訴外人沈金水之保證債務。又本件借款經連帶保證人陳寶洧、呂沈釵部
    分清償，及就借款人沈來成所有之不動產強制執行分配後，計仍尚欠本金二十二
    萬零七百一十四元，被告等應依法負連帶清償責任等語。被告則以沈金水對保當
    時住安養院，患有老年癡呆症且無意識能力，本件借據並無沈金水之親名，其上
    之指印亦不能確定為沈金水所有等語，資為抗辯。
二、原告主張訴外人沈來成於八十六年十二月十八日邀同訴外人沈金水為連帶保證人
    ，向原告借款一百二十萬元，迄仍有本金二十二萬零七百一十四元及如主文所示
    之利息、違約金未獲清償等事實，業據提出借據、本院民事執行處強制執行金額
    計算書分配表各一份為證，並據本院依職權調閱本院八十九年度促字第六四六六
    號民事卷、八十九年度執字第四九一九號民事執行卷查核無訛。被告丙○等人雖
    否認借據之真正，並以前詞置辯。惟查：
（一）證人即原告公司區域駐點鑑價員林建良到庭證稱：沈金水部分伊有至安養中心
      對保二次，這二次沈來成有跟沈金水說銀行來對保，介紹伊跟沈金水認識，經
      伊告知沈金水借款之金額後，沈金水即伸手出來蓋指印，本件借據之指印係沈
      金水所蓋，印章則是沈來成代理沈金水蓋的等語（本院九十二年七月八日言詞
      辯論筆錄）。而證人即頤和園安養中心負責人莊碧雲於本院九十一年度訴字第
      七一四號返還消費借貸款事件九十一年十一月十二日言詞辯論時亦證稱曾看過
      沈來成帶銀行的人來過等語（上開卷第七九頁），參以本件借據連帶保證人沈
      金水欄下，確有被告沈來成簽名、蓋章為見簽人，足見證人林建良上開證言尚
      堪採信，即訴外人沈金水之印章、指印均屬真正而為本件借款之連帶保證人無
      訛。
（二）又被告丙○等人雖另辯稱被繼承人沈金水對保當時住安養院，患有老年癡呆症
      而無意識能力云云。經查證人莊碧雲於本院九十一年度訴字第七一八號返還消
      費借貸事件中證稱：「（沈金水）人老了老年痴呆，有時會忘記事，有時又會
      突然想起，只認得他的親人」等語（上開卷第七二頁），再經本院函查行政院
      衛生署新竹醫院被繼承人沈金水病況結果，雖其病歷記載患有巴金森氏症及老
      人失智症，惟並無症狀及程度之描述，有該院九十二年三月五日新醫歷字第九
      二０一四二七號函及病歷資料附於九十一年度訴字第七一四號卷內可稽（上揭
      卷第一○一至一一六頁、一一九頁）。是縱訴外人沈金水是時罹患老人失智症
      ，然既未宣告禁治產，亦無證據證明係心神喪失或精神耗弱之人，則尚難以訴
      外人沈金水罹患老人失智症即認定其於對保當時為無行為能力或限制行為能力
      人，而認其所為之行為無效。
（三）綜上可知，被告上開抗辯均無足採，原告上開主張應信屬實。
四、末查沈金水於八十八年二月二十日死亡，被告等為其法定繼承人，有原告提出之
    繼承系統表、戶籍謄本可參，並為兩造所不爭執，應認真實，是依民法第一千一
    百五十三條規定，被告等自應繼承沈金水之保證債務自明。從而，原告本於消費
    借貸、連帶保證、繼承等法律關係，訴請被告連帶給付如主文所示之本金及自九
    十年五月十九日起算之約定利息、違約金，洵屬正當，應予准許。
五、本件判決之基礎已臻明確，兩造其餘攻擊、防禦方法及舉證，經本院審酌後，均
    與判決結果無影響，爰不一一予以論列，附此敘明。
六、結論，本件原告之訴有理由，依民事訴訟法第三百八十五條第一項前段、第八十
    五條第二項，判決如主文。
中      華      民      國    九十二    年      七      月     十一     日
                                  臺灣新竹地方法院民事第二庭
~B法      官  滕治平
右為正本係照原本作成。
如對本判決上訴，須於判決送達後二十日內向本院提出上訴狀。
~B法院書記官  洪儷容
中      華      民      國    九十二    年      七      月     十一     日


司法院資訊處製作；財團法人民間司法改革基金會備份。
